【裁判字號】    90,易,268
【裁判日期】    900801
【裁判案由】    違反農會法
【裁判全文】
臺灣嘉義地方法院刑事判決                            九十年度易字第二六八號
    公  訴  人  臺灣嘉義地方法院檢察署檢察官
    被      告  乙○○
    選任辯護人  黃勝昭
    被      告  丁○
右列被告因違反農會法案件，經檢察官提起公訴（九十年度偵字第一五四九號），本
院判決如左：
    主  文
乙○○、丁○共同對於有選舉權之人行求財物，而約其選舉權為一定之行使，各處有
期徒刑肆月，如易科罰金，均以佰元折算壹日。
    事  實
一、乙○○（綽號阿山）係嘉義縣太保市農會於民國九十年二月十五日所舉行第十四
    屆南新里農事小組會員代表選舉之候選人，為求能順利當選，乃基於對於有選舉
    權之人，以每票代價新臺幣（下同）三千元之買票方式，而約其選舉權為一定行
    使之犯意，透過與之基於共同犯意聯絡之友人丁○（綽號火犛仔），於九十年一
    月二十三日上午某時許，在嘉義縣太保市○○里路上，以每票三千元之代價，向
    有選舉權人丙○○○買票行求，請丙○○○及其妹戊○○○（綽號靜仔）於該次
    農會會員代表選舉中投票支持乙○○，然丙○○○向丁○表示其鄰居亦為農會會
    員代表選舉之候選人，故未收受三千元之賄款或應允投票支持乙○○。嗣於同日
    下午四時五十六分十六秒起至五十八分三十秒止，丙○○○以其（○五）000
    0000號電話撥打至（○五）0000000號電話給其胞弟甲○○，於電話
    中談及前情，而經台灣嘉義地方法院檢察署檢察官指揮調查站人員監聽截獲查悉
    上情，迄九十年二月十五日選舉結果乙○○以五十一票當選農會會員代表。
二、案經臺灣嘉義地方法院檢察署檢察官指揮法務部調查局嘉義市調查站（下稱嘉義
    市調查站）及嘉義市警察局人員調查後由該署檢察官自動檢舉偵查起訴。
    理  由
一、訊據被告乙○○、丁○均矢口否認有違反農會法犯行，被告乙○○辯稱：其僅拜
    託被告丁○幫其向親戚、朋友拉票，並沒有請被告丁○以每票三千元代價向丙○○○及戊○○○買票，而其與被告丁○及丙○○○均是認識多年朋友，彼此並沒
    有仇隙云云；被告丁○則辯稱：其於九十年一月二十三日上午某時，在嘉義縣太
    保市○○里路上有遇到丙○○○，並請她及她妹妹戊○○○以選票支持被告乙○○，但並沒有要交付三千元給丙○○○做為買票代價，其僅受被告乙○○委託拉
    票而已云云。經查：
（一）依卷附關係人丙○○○與甲○○於九十年二月十五日下午四時五十六分十六秒
      起至五十八分三十秒止之電話通話監聽錄音帶乙捲及其譯文乙份內容所示，雙
      方確有談及賄選之情事，因丙○○○於電話通話中曾向甲○○稱：「那個『阿
      山』（指乙○○）叫火犁仔（指丁○）拿錢來，我怎麼能夠跟他收。」；甲○○並向丙○○○稱：「妳跟他（指丁○）講，我老人了，沒得花，不差這個，
      不說做情給你，我們小弟在幫忙你，我沒幫忙你就太過份了，我還跟你拿這個
      （指錢）怎麼對，妳這樣跟他講就好了。」；丙○○○繼稱：「就對嗯，早上
      來，叫『火犁仔』（指丁○）來跟我講，叫『火犁仔』講，叫我叫『靜仔』（
      戊○○○）那一票給他，我講你這麼傻，那個（指錢）我怎麼敢再跟他講。」
      ；後並稱：「喔！擱拿很多哩喔。」；甲○○即問稱：「拿多少？」；丙○○○答稱：「三千」；甲○○又稱：「喔，這樣，人家都發這樣，我跟妳講，電
      話中不要講這些啦。」；丙○○○答稱：「喔。」；甲○○再稱：「我們這個
      （指通電話）都會那個（指監聽）；丙○○○答稱：「喔。」；甲○○末稱：
      「這樣好啦嘿」；丙○○○乃稱：「好」等語甚明。且關係人丙○○○亦於調
      查站調查時及偵查中表示：上開電話確實是其撥打給甲○○的，其與被告乙○○、丁○均無仇隙等語，參諸被告乙○○、丁○與丙○○○均同為嘉義縣太保
      市人，為多年好友，極為熟稔，且素無怨隙，業據其等陳明在卷，衡情關係人
      丙○○○當無誣陷被告乙○○、丁○之理。況丙○○○係在不知電話被監聽之
      情況下，詢問其弟甲○○之意見所為自然之交談，其內容當至為真實；雖丙○○○嗣於偵查中陳稱：九十年一月二十三日上午某時，其在嘉義縣太保市○○
      里路上遇到被告丁○，當時被告丁○有叫其與妹妹戊○○○投票給被告乙○○
      ，但被告乙○○並沒有要拿三千元買票，電話中所提及之三千元，是人家向其
      借錢的云云，惟經檢察官質之：「何人何時地向你借錢，何時地拿錢還你？」
      ；丙○○○即答稱：「我都忘記了。」，且依前揭電話監聽內容前後語氣及情
      節以觀，丙○○○電話中所指之三千元，應係指被告乙○○託被告丁○欲向丙○○○買票之賄款至為灼然，準此，丙○○○於偵查中所稱三千元係借款云云
      ，顯係事後迴護被告二人之詞，不足採信。
（二）被告乙○○雖辯稱：村子裡叫「阿山」之人多達十餘人，關係人丙○○○於電
      話中所稱之「阿山」，應係指他人，且其當鄰長四十餘年，憑其人脈要獲取四
      、五十票應非難事，況當選農會代表並無支領任何報酬或津貼，純屬服務性質
      ，不值得花錢買票云云；惟查本次嘉義縣太保市農會所舉行第十四屆南新里農
      事小組會員代表選舉之候選人共有六人，號次分別為葉宗寶、乙○○、黃朝卿
      、許青海、許清、賴春成，有嘉義縣太保市農會第十四屆會員代表選舉人名冊
      一份附於偵查卷（九十年度選他字第三四號）可參，其中僅有被告乙○○綽號
      「阿山」，較符合丙○○○於電話中所稱「阿山」之人，且另案被告蕭清和於
      嘉義縣水上鄉農會所舉行第十四屆下寮村農事小組會員代表選舉中，為求能順
      利當選，與其妻陳桂雀以每票五千元為走路工之財物，行求有選舉權之人，經
      本院以九十年度易字第三三七號各判處有期徒刑六月、四月，有該份判決書一
      份附卷可按；衡之該案被告蕭清和即農會代表侯選人，尚且願以五千元之代價
      買票以求當選，則被告乙○○僅擬以每票三千元代價買票，應仍屬農會賄選之
      行情價，況當選農會代表可享有許多無形利益及派系權利，否則選情不會如此
      激烈，而被告丁○雖與被告乙○○為多年好友，然其等交情尚不至於讓被告丁○願意自掏腰包出錢替被告乙○○向他人買票。是綜合上開情節觀之，被告乙○○對被告丁○向有選舉權之丙○○○買票之事應係知情並加以同意，被告乙○○與丁○間有上開違反農會法犯行之犯意聯絡及行為分擔甚明。
（三）綜上所述，被告乙○○、丁○二人所辯，應屬事後卸責之詞，不足採信。此外
      ，復有臺灣嘉義地方法院檢察署通訊監察書一份、（○五）0000000號
      電話電信使用者資料查詢回覆單影本、（○五）0000000號電話九十年
      一月二十三日至九十年一月二十五日雙向發號號碼明細表影本各一份、嘉義縣
      太保市農會第十四屆南新里農事小組選舉人（含丙○○○及戊○○○部分）、
      會員代表候選人名冊（含乙○○部分）、會員代表當選人名冊（含乙○○部分
      ）影本各一份附於偵查卷（九十年度選他字第三四號）可資佐證，事證明確，
      被告乙○○、丁○之犯行均洵堪認定。
二、核被告乙○○、丁○所為，均係犯農會法第四十七條之一第一項第二款之對於有
    選舉權之人以財物行求其選舉權為一定之行使罪。被告乙○○、丁○二人就對於
    有選舉權之證人丙○○○與其妹戊○○○以財物行求其等為選舉權之一定行使之
    犯行，有犯意之聯絡及行為之分擔，應論以共同正犯。爰審酌被告乙○○、丁○
    對政府籲請全體候選人及民眾共同來摒棄賄選，置若罔聞，以身試法，從事賄選
    買票，被告乙○○為圖取農會代表名器及被告丁○基於多年好友情誼代為轉達賄
    選信息之犯罪動機，及其二人犯後猶飾詞狡辯，犯後態度不佳等一切情狀，各量
    處如主文所示之刑，併諭知易科罰金之折算標準，以資懲儆。
據上論斷，應依刑事訴訟法第二百九十九條第一項前段，農會法第四十七條之一第一
項第二款，刑法第十一條前段、第二十八條、第四十一條第一項前段，罰金罰鍰提高
標準條例第二條，判決如主文。
本案經檢察官陳連發到庭執行職務
中      華      民      國    九十      年      八      月      一      日
                                臺灣嘉義地方法院刑事第二庭
                                        法  官  唐  淑  民
右正本證明與原本無異。
如不服本判決，應於判決送達後十日內向本院提出上訴狀( 應附繕本 )。
中      華      民      國    九十      年      八      月      四      日
                                        書記官  林  育  興
附錄本判決論罪法條：
農會法第四十七條之一：
農會之選舉有左列行為之一者，處三年以下有期徒刑，得併科三萬元以下罰金：
一  有選舉權之人，要求、期約或收受財物或其他不正利益，而許以不行
    使其選舉權或為一定之行使者。
二  對於有選舉權之人，行求、期約或交付財物或其他不正利益，而約其
    不行使選舉權或為一定之行使者。
三  對於候選人行求、期約或交付財物或其他不正利益，而約其放棄競選
    或為一定之競選活動者。
四  候選人要求、期約或收受財物或其他不正利益，而許以放棄競選或為
    一定之競選活動者。
犯前項之罪者，所收受之財物沒收之。如全部或一部不能沒收時，追徵其
價額。


司法院資訊處製作；財團法人民間司法改革基金會備份。
